臺灣高等法院刑事判決
109年度上訴字第2320號
上  訴  人  
即  被  告  王聖明





上列上訴人因違反毒品危害防制條例案件，不服臺灣新北地方法
院109年度審訴緝字第18號，中華民國109年3月20日所為之第一
審判決（起訴案號：臺灣新北地方檢察署107年度毒偵字第517號
），提起上訴，本院判決如下：
    主  文
上訴駁回。
    事  實
一、王聖明明知甲基安非他命係屬毒品危害防制條例所列管之第
    二級毒品，不得非法持有，竟仍基於持有第二級毒品純質淨
    重二十公克以上之犯意，於民國106年12月27日15、16時許
    ，在新北市○○區○○○街000巷0號居處，以新臺幣24000元之價
    格，向真實姓名年籍不詳、通訊軟體LINE暱稱「創世紀」之
    成年男子，購入純質淨重二十公克以上之第二級毒品甲基安
    非他命九包（共毛重33.85公克，淨重29.8471公克，純度99
    .9％，總純質淨重29.8172公克）後而持有之；復於同日17時
    許，在其上開居處，以將甲基安非他命放置玻璃球內燒烤吸
    食煙霧之方式，施用甲基安非他命一次。嗣因其為通緝犯，
    經警於同日19時許，在上開居處執行查緝勤務時，為警逮捕
    ，並當場扣得前揭甲基安非他命九包、分裝勺二支、磅秤二
    台、分裝夾鏈袋三百九十八個，並經警採集其尿液送驗結果
    ，呈安非他命、甲基安非他命陽性反應。
二、案經新北市政府警察局蘆洲分局報告臺灣新北地方檢察署檢
    察官偵查起訴。
    理  由
壹、程序之證據能力部分
一、按被告以外之人於審判外之言詞或書面陳述，除法律有規定
    者外，不得作為證據。又被告以外之人於審判外之陳述，雖
    不符合刑事訴訟法第159條之1至第159條之4之規定，但經當
    事人於審判程序同意作為證據，法院審酌該言詞陳述或書面
    陳述作成時之情況，認為適當者，亦得為證據；當事人、代
    理人或辯護人於法院調查證據時，知有同法第159條第1項不
    得為證據之情形，而未於言詞辯論終結前聲明異議者，視為
    有前項之同意。刑事訴訟法第159條第1項及第159條之5分別
    定有明文。本件檢察官、上訴人即被告王聖明，於言詞辯論
    終結前，就本件卷內被告以外之人於審判外之陳述，於本院
    審判程序時均表示不爭執（見本院卷第141頁），且迄本院
    言詞辯論終結前未聲明異議，經本院審酌該等證據之作成情
    況，核無違法取證或其他瑕疵，認均適為本案認定事實之依
    據，依刑事訴訟法第159條之5規定，均有證據能力。
二、又本件認定事實引用之卷內其餘非供述證據（詳後述），並
    無證據證明係公務員違背法定程序取得，依刑事訴訟法第15
    8條之4規定反面解釋，均有證據能力。
貳、實體部分
一、認定事實所憑之證據及理由：
（一）訊據被告對於上開犯罪事實，業已於警詢、偵查、原審及
      本院審理時均坦承不諱（見毒偵字卷第7頁至第8頁、第58
      頁，原審卷第40頁、第47頁，本院卷第140頁、第142頁）
      ，且被告於106年12月27日19時50分許在警局所親自採集
      封緘之尿液，經送台灣檢驗科技股份有限公司囑託鑑定結
      果，確呈安非他命及甲基安非他命之陽性反應，有該公司
      107年1月12日被告檢體編號I0000000號之濫用藥物檢驗報
      告、新北市政府警察局受採集尿液檢體人姓名及檢體編號
      對照表、勘查採證同意書等附卷可稽（見毒偵字卷第41頁
      、第42頁、第61-1頁）。另被告為警逮捕時所經扣得之白
      色或透明晶體九包（照片見毒偵字卷第21頁至第25頁）經
      送鑑驗後，確實檢出第二級毒品甲基安非他命成分（淨重
      29.8471公克，驗餘淨重29.804公克，純度99.9％，驗前純
      質淨重29.8172公克），有臺北榮民總醫院107年2月22日
      北榮毒鑑字第C0000000號毒品成分鑑定書存卷可考（見毒
      偵字卷第66頁），復有新北市政府警察局蘆洲分局集賢派
      出所搜索扣押筆錄、扣押物品目錄表、扣案物品暨照片十
      八張等在卷足憑（見毒偵字卷第14頁至第17頁、第18頁至
      第19頁、第21頁至第29頁）。是以，被告前揭任意性自白
      既有上開證據足資補強，應堪信為真實。
（二）綜上所述，本件事證已臻明確，被告之犯行堪以認定，應
      予依法論科。
二、論罪：
（一）被告行為後，毒品危害防制條例第11條於109年1月15日經
      公布修正，同年7月15日施行，然本次就同條第4項持有第
      二級毒品純質淨重二十公克以上罪，並未修正，自無新舊
      法比較適用之問題，合先敘明。
（二）核被告所為，係犯毒品危害防制條例第11條第4項之持有
      第二級毒品純質淨重二十公克以上罪。
（三）被告向在LINE暱稱「創世紀」之男子購入純質淨重二十公
      克以上之甲基安非他命，嗣於密接之時間施用甲基安非他
      命，其施用第二級毒品之輕度行為，應為其持有第二級毒
      品純質淨重二十公克以上罪之重度行為所吸收，不另論罪
      。
（四）被告前因施用毒品案件，經臺灣士林地方法院（下稱士林
      地院）裁定送觀察、勒戒後，認有繼續施用毒品傾向，復
      令入戒治處所施以強制戒治，於101年6月21日執行完畢，
      經臺灣士林地方檢察署檢察官以101年度戒毒偵字第29號
      為不起訴處分確定；嗣因施用毒品案件，經臺灣臺北地方
      法院以102年度簡字第2723號判決判處有期徒刑三月確定
      ，並於105年3月18日執行完畢。又因施用毒品案件，經⑴
      士林地院分別以103年度審簡字第576號、103年度審簡字
      第1401號判決各判處有期徒刑四月、六月確定，並定應執
      行有期徒刑九月確定（刑期起算日為104年3月19日，指揮
      書執畢日期104年12月18日）；復經⑵士林地院以104年度
      審易字第1453號判決判處有期徒刑七月確定（刑期起算日
      為105年3月19日，指揮書執畢日期為105年10月18日），
      上開⑴、⑵之罪刑經接續執行，於105年5月23日縮短刑期假
      釋出監並付保護管束，嗣經撤銷假釋，前揭⑵罪刑尚餘有
      期徒刑四月十三日未執行完畢，惟前揭⑴部分已於104年12
      月18日執行完畢，有本院被告前案紀錄表在卷可稽，其於
      受有期徒刑執行完畢後五年內，故意再犯本件有期徒刑以
      上之罪，為累犯。依司法院釋字第775號解釋文義及理由
      ，係指構成累犯者，不分情節，一律加重最低本刑，於不
      符合刑法第59條所定要件之情形下，致生行為人所受之刑
      罰超過其所應負擔罪責之個案，不符罪刑相當原則、比例
      原則。於此範圍內，在修正前，為避免發生上述罪刑不相
      當之情形，法院就該個案應裁量是否加重最低本刑；依此
      ，該解釋係指個案應量處最低法定刑，又無法適用刑法第
      59條在內減輕規定之情形，法院應依此解釋意旨裁量不予
      加重最低本刑。本案被告前已有多件施用毒品前案執行完
      畢，竟於106年間又犯本件持有毒品及施用毒品罪，顯見
      被告對刑罰反應力乃屬薄弱，參諸司法院釋字第775號解
      釋之意旨等一切情狀後，認如加重其法定最低度本刑，尚
      不至於使其所受的刑罰超過其所應負擔罪責，爰依刑法第
      47條第1項規定，加重其刑。
（五）又被告係因通緝犯身分於106年12月27日同意警員無令狀
      搜索其居處，並自行供承前開持有及施用甲基安非他命之
      犯行，此觀被告警詢筆錄等記載甚明，是被告自行向警員
      告知其上開犯行前，警方既無任何得憑以懷疑被告復涉犯
      毒品相關罪嫌之確實依據，堪認被告係於有偵查犯罪權限
      之機關或人員無相當證據足以懷疑其涉有上揭犯行前，即
      向警員自首進而接受裁判無訛，核與刑法第62條自首之規
      定相符，爰依法減輕其刑，並先加而後減之。
（六）再按刑法第59條規定之酌量減輕其刑，必須犯罪另有特殊
      之原因與環境，在客觀上足以引起一般同情，認為即使宣
      告法定最低度刑，猶嫌過重者，始有其適用。查，被告雖
      主張其須與同居伴侶共同扶養一名罹患○○○○○○○○○病之八
      歲子女云云，惟此並非其可為持有逾量毒品及施用毒品犯
      罪之理由，本院綜核上開事由，亦難認被告於行為時，有
      何客觀上足以引起一般同情，而情堪憫恕之情狀，要難謂
      於此情形下，而有情輕法重之憾，自無依刑法第59條規定
      酌減其刑之餘地。
（七）修正前後之毒品危害防制條例第17條第2項均明文規定，
      「犯同條例第四條至第八條之罪」，於偵查及審判（或歷
      次審判）中自白者，始有該條項規定之適用，即已限定該
      條項之適用不及於同條例第10條各項所定之施用毒品罪或
      同條例第11條各項所定之持有毒品罪，此經比較同條例第
      17條第1項規定「犯第四條至第八條、第十條或第十一條
      之罪」，自可明瞭，立法者既已明白表示毒品危害防制條
      例第17條第2項適用之範圍（即明示其一，排除其他），
      則對犯同條例第11條各項之罪者而言，並無法律漏洞之問
      題，要無類推適用同條例第17條第2項之餘地。上訴意旨
      執某地方法院判決，主張類推適用同條例第17條第2項規
      定，顯不可採，於此敘明。
三、維持原判決之理由：
　　原審以被告之罪證明確，適用毒品危害防制條例第11條第4
    項、第18條第1項前段及刑法第11條、第47條第1項、第62條
    前段、第41條第1項前段、第38條第2項前段規定，並審酌被
    告智識思慮俱屬正常，未思尋求身心之正當發展，亦未見其
    遠離毒害之決心，猶為供己施用而持有重量非微之第二級毒
    品，益徵其自制力薄弱，漠視法令禁制，所為對社會治安已
    潛藏有相當之危害，本不宜輕縱之，惟念及被告犯後尚知供
    認犯行，態度非惡，兼衡酌其犯罪之手段、持有第二級毒品
    之期間與純質淨重、行為時未受特別刺激、平日生活與經濟
    狀況、智識程度、品性素行等一切情狀，量處有期徒刑六月
    ，併諭知易科罰金之折算標準。復說明：⑴扣案之甲基安非
    他命九包，俱屬查獲之第二級毒品，依毒品危害防制條例第
    18條第1項前段規定，均應宣告沒收銷燬，而包裹前開毒品
    之夾鏈袋，雖係被告用於包裝毒品，防止毒品裸露、逸出及
    受潮，以便其持有之，惟鑑定機關鑑定時，無論以何種方式
    刮取或分離毒品秤重，該等包裝夾鏈袋內仍會有毒品殘留，
    縱令以溶劑加入包裝袋內溶洗，一般仍會殘留極微量之毒品
    ，是前開夾鏈袋既用以包裝扣案之毒品，則該等夾鏈袋與其
    內包裝之毒品分離時，仍會有極微量之甲基安非他命殘留而
    難以析離，足認與上開扣案之甲基安非他命俱有不可析離之
    關係，仍應併依毒品危害防制條例第18條第1項前段規定諭
    知沒收銷燬；⑵前開甲基安非他命送鑑定時，經鑑定機關共
    取0.0431公克鑑驗用罄，此部分業已滅失，爰不予宣告沒收
    銷燬；⑶扣案之分裝勺二支、磅秤二台及夾鏈袋三百九十八
    個，俱係被告所有供上開犯罪之用，業據被告供承甚明，而
    該等物品本質上尚可供其他用途使用，客觀上難認係專供施
    用毒品之器具，均應依刑法第38條第2項前段規定宣告沒收
    。核其認事用法，並無違誤，量刑與沒收之宣告亦稱妥適。
    被告上訴認本案應類推適用毒品危害防制條例第17條第2項
    規定、再依刑法第59條規定減輕其刑，且不應依刑法第47條
    第1項規定加重其刑而請求輕判云云，均無理由，應予駁回
    。
據上論斷，應依刑事訴訟法第368條，判決如主文。
本案經檢察官林安紜到庭執行職務。
中　　華　　民　　國　　109 　年　　10　　月　　28　　日
                  刑事第二十庭  審判長法　官  王復生
                                      法　官  張紹省
                                      法　官  遲中慧
以上正本證明與原本無異。
如不服本判決，應於收受送達後20日內向本院提出上訴書狀，其
未敘述上訴之理由者並得於提起上訴後20日內向本院補提理由書
（均須按他造當事人之人數附繕本）「切勿逕送上級法院」。
                                      書記官  鄭巧青
中　　華　　民　　國　　109 　年　　10　　月　　28　　日
附錄本案論罪科刑依據之法條：
毒品危害防制條例第11條第4項
持有第二級毒品純質淨重二十公克以上者，處六月以上五年以下
有期徒刑，得併科新臺幣七十萬元以下罰金。